【裁判字號】    89,訴,4017
【裁判日期】    901206
【裁判案由】    虛報進口貨物
【裁判全文】
臺北高等行政法院判決                            八十九年度訴字第四○一七號
                              .
    原      告  信元國際股份有限公司
    代  表  人  甲○○
    訴訟代理人  王東山律師
                李美寬律師
    被      告  財政部基隆關稅局
    代  表  人  朱恩烈（局長）
    訴訟代理人  乙○○
                丙○○
                丁○○
右當事人間因虛報進口貨物事件，原告不服財政部中華民國八十九年十月十九日台財
訴第0000000000號再訴願決定，提起行政訴訟，本院判決如左：
    主  文
原告之訴駁回。
訴訟費用由原告負擔。
    事  實
一、事實概要：原告於民國八十八年七月八日委由永和報關有限公司向被告申報自香
    港進口汽機車電池乙批（報單第ＡＡ＼八八＼三七六五＼○四○二號，下稱系爭
    貨物），原申報產地為香港，經被告查驗結果，來貨外包裝紙箱於撕去遮貼之紙
    條後發現有「信元國際股份有限公司授權、清遠嘉力蓄電池有限公司製造、清遠
    市清城區銀源工業開發區」等字樣。經查清遠市在大陸廣東省，被告遂認定來貨
    係大陸產製物品，又來貨非屬經濟部公告准許間接進口之大陸物品，原告顯有虛
    報進口貨物產地，涉及逃避管制之違法行為，被告乃依海關緝私條例第三十七條
    第三項轉據同條例第三十六條第一、三項規定，處原告貨價一倍之罰鍰，計新台
    幣（下同）一、○五六、一四二元，並沒入系爭貨物。原告不服聲明異議，未獲
    變更，提起訴願及再訴願，均遭決定駁回，遂提起行政訴訟。
二、兩造聲明：
  (一)原告聲明：原處分、訴願及再訴願決定均撤銷。
  (二)被告聲明：駁回原告之訴。
三、兩造之爭點：系爭貨物是否大陸產製，而為非屬經濟部公告准許間接進口之大陸
    物品？
  (一)原告主張之理由：
  1.被告當日查驗原告所報運之進口貨櫃內，除系爭貨物外，尚有未經申報之香菇、
    拉鍊頭等物，而印有「信元國際股份有限公司授權清遠嘉力蓄電池有限公司製造
    ，清遠市清城區銀源工業開發區」等字樣之外紙箱所裝載之物係香菇，而非系爭
    貨物（此亦經被告於九十年三月二十一日之答辯狀中自認），至原告所進口之貨
    櫃何以有前開香菇、拉鍊頭等物，係因香港公司所誤裝，非原告故意隱匿未為申
    報，香港公司亦來函表示道歉，該部分因原告延誤訴願期間致沒入處分確定，惟
    原告確不知情。
  2.裝載系爭貨物之外紙箱並未印有「信元國際股份有限公司授權清遠嘉力蓄電池有
    限公司製造，清遠市清城區銀源工業開發區」等字樣，被告自不能僅憑同一貨櫃
    中有數紙印有「信元國際股份有限公司授權清遠嘉力蓄電池有限公司製造，清遠
    市清城區銀源工業開發區」等字樣之紙箱，即認為該貨櫃中所有物品均係由大陸
    產製。
  3.系爭貨物之實際產地係泰國製造，並出具產地證明書，再透過貿易商販賣予香港
    公司（奎恩加力股份公司），該公司為商業機密利益及避免進口商直接向原廠公
    司下訂單購買，故於轉手時均會另外貼上該公司所在地之標示，故雖系爭電池產
    地係泰國，而報單所申報及查驗結果之嘜頭均為MADE IN HONG KONG，此係貿易
    商場上之常見慣例，且為原告之貨櫃何以未行經泰國之緣由，惟原告所申報之進
    口報單上所載之電池型號均與該泰國產地證明書上之電池型號相同，即足證明該
    泰國產地證明書所載之電池與系爭電池係屬同一貨品，雖原告之貨櫃未行經泰國
    ，惟系爭電池之產地確係泰國無誤。
  4.按行政訴訟法第一三六條規定：「除本法有規定者外，民事訴訟法第二百七十七
    條之規定於本節準用之」，次按民事訴訟法第二七七條規定：「當事人主張有利
    於己之事實者，就其事實有舉證之責任」被告既認系爭電池係屬大陸製品，自應
    按行政訴訟法第一三六條準用民事訴訟法第二七七條之規定，提出確切事證以證
    明之，此有行政法院八十八年度判字第三五七九號判決可稽，原處分顯有違誤。
  (二)被告主張之理由：
  1.查系爭進口貨櫃先經被告查獲櫃內藏匿未申報之香菇、拉鏈頭、瀘州老窋酒等大
    陸物品，而包裝香菇之外紙箱與電池之紙箱相同，經撕開遮貼之紙條，箱上印有
    「信元國際股份有限公司授權，清遠嘉力蓄電池有限公司製造，清遠市清城區銀
    源工業開發區」等字樣，而清遠市位於大陸之廣東省，系爭來貨產地為中國大陸
    之事證已極為明確。至於原告有出具泰國產地證明書乙節，惟查產地證明書上標
    示之嘜頭為MADE IN THAILAND，而報單所申報及查驗結果之包裝紙箱上嘜頭均為
    MADE IN HONG KONG，顯然該產地證明書所指並非系爭貨物。
  2.查誠實申報乃進口人應盡之義務，系爭貨物之包裝紙箱與經被告於櫃內查獲未申
    報之大陸香菇之外包裝紙箱相同，經撕開紙條，箱上印有‧‧‧清遠市等之標誌
    ，與原告所稱貼上該貿易公司所在地（香港）標示不同，顯見原告意圖矇混，逃
    避查緝而刻意偽裝。又裝系爭貨物同一貨櫃內匿未申報管制進口大陸物品部分，
    經被告沒入處分確定，且原告亦經臺灣基隆地方法院判刑在案。
    理  由
一、按「報運貨物進口而有左列情事之一者，得視情節輕重，處以所漏稅額二倍至五
    倍之罰鍰，或沒入或併沒入其貨物：‧‧‧四、其他違法行為。」「有前二項情
    事之一而涉及逃避管制者，依前條第一項及第三項論處。」「私運貨物進口‧‧
    ‧者，處貨價一倍至三倍之罰鍰。」「前二項私運貨物沒入之。」為海關緝私條
    例第三十七條第一項第四款、第三項及第三十六條第一項、第三項所明定。
二、原告於八十八年七月八日向被告報運自香港進口汽機車電池乙批，原申報產地為
    香港，經被告派員查驗，於撕去來貨外包裝紙箱之貼紙後，發現箱上印有「信元
    國際股份有限公司授權、清遠嘉力蓄電池有限公司製造、清遠市清城區銀源工業
    開發區」等字樣之事實，有進口報單、緝私報告表在原處分卷可稽，並經被告提
    出現場查驗照片六張為證，堪認為真實。經查清遠市在大陸之廣東省，而系爭來
    貨非屬經經濟部依台灣地區與大陸地區貿易許可辦法第七條規定公告准許間接進
    口之大陸物品，是被告認定來貨係大陸物品，核與原申報產地不符，原告顯有虛
    報進口貨物產地，並逃避管制之行為，乃據以科處貨價一倍之罰鍰一、○五六、
    一四二元，併沒入系爭貨物，揆諸首開規定，並無不合。
三、原告雖主張系爭貨物實際產地為泰國，並提出產地證明書，被告不能僅憑同一貨
    櫃中部分印有「信元國際股份有限公司授權清遠嘉力蓄電池有限公司製造，清遠
    市清城區銀源工業開發區」等字樣之紙箱，即認為該貨櫃中所有物品均係由大陸
    產製；至於貨櫃中另有未經申報之拉鍊頭、香菇等物，則係香港公司誤裝，原告
    並不知情云云。惟查系爭貨物進口貨櫃經被告查獲藏匿未申報之香菇、拉鏈頭、
    瀘州老窋酒等物品，經撕開遮貼之紙條，箱上印有「信元國際股份有限公司授權
    ，清遠嘉力蓄電池有限公司製造，清遠市清城區銀源工業開發區」等字樣，而包
    裝香菇之外紙箱與系爭貨物電池之包裝紙箱均相同，有現場查驗照片六張在卷可
    按，清遠市位於大陸之廣東省，則系爭來貨產地為中國大陸之事證極為明確。至
    於原告事後出具產地為泰國之證明，經核該產地證明書之收貨人並非原告，且其
    所示簽發日期為一九九九年十一月十七日，竟在所載裝船日期一九九九年六月二
    十日之後五個月，此與產地證明書在國外出口日期前申請簽發之一般國際貿易慣
    例不合，自不足以作為系爭貨物之產地證明。況有關原告進口未經申報之香菇、
    拉鏈頭、瀘州老窋酒等管制進口大陸物品，亦經臺灣基隆地方法院以八十九年度
    訴字第八六號刑事判決判處罪刑確定，有該刑事判決影本在原處分卷及臺灣基隆
    地方法院九十年九月四日基院政刑信訴字第一八○八五號函在卷可徵，而原
    告所提香港公司事後所為道歉函，亦不足以為其有利之證明，原告主張要無可採
    。從而原處分科處罰鍰一、○五六、一四二元，併沒入系爭貨物，一再訴願決定
    遞予維持，均無違誤，原告徒執前詞，聲請撤銷，為無理由，應予駁回。
四、據上論結，本件原告之訴為無理由，依行政訴訟法第九十八條第三項前段，判決
    如主文。
中    華    民    國      九十      年      十二      月       六       日
                 臺 北 高 等 行 政 法 院   第 一 庭
                                審 判 長 法  官  鄭 忠 仁
                                         法  官  林 育 如
                                         法  官  楊 莉 莉
右為正本係照原本作成。
如不服本判決，應於送達後二十日內，向本院提出上訴狀並表明上訴理由，如於本判
決宣示後送達前提起上訴者，應於判決送達後二十日內補提上訴理由書（須按他造人
數附繕本）。
中    華    民    國      九十      年      十二      月       六       日
                                         書記官  黃 舜 民


司法院資訊處製作；財團法人民間司法改革基金會備份。
